【裁判字號】    90,上訴,166
【裁判日期】    900517
【裁判案由】    偽造文書等
【裁判全文】
臺灣高等法院臺南分院刑事判決          九十年度上訴字第一六六號         Ｃ
      上  訴  人
      即  被  告  甲  ○  ○
      選任辯護人  楊  勝  夫
右上訴人因偽造文書等案件，不服中華民國八十九年十二月廿二日臺灣台南地方法院
八十九年度訴字第五三四號第一審判決（起訴案號：臺灣台南地方法院檢察署八十九
年度偵字第六三六號），提起上訴，本院判決如左：
      主      文
上訴駁回。
      事      實
一、甲○○因丙○○向其借款無力返還，於民國（下同）八十八年八月間與丙○○約
    定，由丙○○依報紙刊登代辦貸款廣告，辦理貸款清償欠債，甲○○因而取得丙○○交付丙○○所有國民身分證、中國信託商業銀行存摺、提款卡及帳戶印鑑章
    。甲○○乃基於行使偽造私文書之概括犯意，連續為左列行為：
  (一)於八十八年九月間某日，甲○○委託年不詳姓名成年男子代辦貸款未成，經該男
    子表示願購買帳戶，甲○○遂意圖為自己不法所有，將丙○○所有中國信託商業
    銀行存摺及提款卡侵占入己，在台中火車站，以新台幣（下同）二萬五千元出售
    予該不詳姓名成年男子，並約定價金於證實存摺及提款卡可用後，匯入丙○○前
    開中國信託商業銀行帳戶，再由甲○○向中國信託商業銀行申請補發丙○○提款
    卡，以提領二萬五千元價金。嗣該不詳姓名男子依約將二萬五千元價金，匯入丙○○中國信託商業銀行帳戶，甲○○為提領該款，遂於八十八年九月十四日持丙○○前開所交付身分證，盜用丙○○前開印鑑章，偽簽丙○○署押二枚，偽造丙○○名義「金融卡補發申請書」、「金融卡領取憑條暨啟用登錄申請書」，持向
    中國信託商業銀行，辦理補發提款卡，並於同日領取上揭不詳姓名男子所匯入二
    萬五千元價金，足生損害於丙○○及中國信託商業銀行。
  (二)又甲○○明知不詳年籍李姓成年男子，有意購買他人銀行存摺、印章，以供詐欺
    犯罪之用，甲○○竟基於幫助李姓男子詐欺之犯意，於八十八年九月廿日，在不
    詳處所，委託不知情之人偽刻丙○○印章一顆，前往台南市○○路○段七六號「
    玉山銀行台南分行」，持丙○○身分證，冒丙○○名義填寫「存款戶約定書」及
    「印鑑卡」，並分別偽簽丙○○署押各一枚、偽造印文二枚，持向玉山銀行台南
    分行申請開立0000000000000-號帳戶，於取得該帳戶存摺及提款卡後，在台北火
    車站以二萬四千元價金（公訴人誤為二萬五千元）售予李姓男子。嗣因乙○○於
    八十八年九月廿七日，見中國時報刊載代辦貸款廣告，一自稱羅姓男子即向乙○○詐稱，將手續費七萬一千五百元，匯入甲○○冒丙○○名義開立玉山銀行台南
    分行帳戶，即可得五十萬元貸款，使乙○○陷於錯誤，分別於八十八年九月廿八
    日匯入三萬三千元、二萬八千五百元，八十八年九月廿九日匯入一萬元，至上揭
    帳戶，然未獲貸款，始知受騙。嗣甲○○為提領李姓男子所給付二萬四千元價金
    ，於八十八年十月一日又偽簽丙○○署押二枚、偽造印文三枚，偽造丙○○名義
    「存摺補領申請書」二紙，持向玉山銀行台南分行補發丙○○存摺，足以生損害
    於丙○○及王山銀行。嗣經乙○○報警，甲○○在玉山銀行台南分行申請補發存
    摺時，為警當場查獲。
二、案經臺南市警察局第四分局報請臺灣臺南地方法院檢察署檢察官偵查起訴。
      理      由
一、訊據上訴人即被告甲○○供承於右揭時地，將丙○○中國信託商業銀行帳戶存摺
    ，及冒丙○○名義申領玉山銀行帳戶存摺交付不詳年籍男子，並以丙○○名義填
    寫「申請書」請求補發提款卡、存摺之事實。惟矢口否認有侵占、行使偽造文書
    、幫助詐欺犯行，辯稱：伊見報紙刊登代辦貸款廣告，該不詳年籍成年男子，要
    求伊提供存摺、印章，始願將借款匯入帳戶云云。
二、經查：
  (一)被告將丙○○所交付中國信託商業銀行存摺、提款卡予以侵占入己，並以二萬五
    千元代價售予不詳姓名成年男子，再冒丙○○名義申請補發金融卡，以提領二萬
    五千元之事實，為被告於警偵訊供承不諱，並有被告偽造丙○○「金融卡補發申
    請書」、「金融卡領取憑條暨啟用登錄申請書」影本各一紙在卷足憑（詳原審卷
    十一、十二頁）。被告於原審雖改稱，伊係要辦理貸款，始交付丙○○存摺、提
    款卡，給予不詳姓名男子云云。惟查被告於警訊已供稱：伊前往台中接洽貸款未
    果，對方即要求伊出賣帳戶，伊認丙○○無力清償欠伊之借款，現有人出價二萬
    五千元購買丙○○帳戶，且約定於試用存款簿十日至廿日後，即可將二萬五千元
    存入該帳戶，再由伊向中國信託商業銀行，申領補發提款卡領取該筆報酬，伊雖
    無法與丙○○取得聯繫，但仍因此將丙○○上開存簿、提款卡售予該不詳姓名男
    子等語（詳警卷第一頁背面倒數第三行至第二頁第五行），足見被告嗣後改稱係
    辦理貸款而交付存摺及提款卡云云，並未供出全部事實，為卸責之詞。又按一般
    辦理貸款，需訂立消費借貸契約，約定借款數額、利率、清償期等條件，然被告
    與貸與人間，完全未曾討論借貸契約內容，不知貸與人係何人，更不知何時清償
    ，竟即將存摺、提款卡交付不詳成年男子，於欲提領時還須申請補發金融卡，實
    有違一般借款正常程序。由此觀之，被告所辯有違情理，不足採信。被告此部份
    犯行，堪以認定。
  (二)至被告盜刻丙○○印章一枚，冒丙○○名義申請玉山銀行活期存款帳戶，領取存
    摺後，將存摺、提款卡以二萬四千元售予不詳年籍李姓男子，被告再冒丙○○名
    義申請補發存摺，於玉山銀行台南分申領補發時為警查獲之事實，已據被告於警
    偵訊坦承不諱，並有玉山銀行存款卡約定書、印鑑卡各一紙，補領存摺申請書二
    紙在卷足憑（詳原審卷卅四至卅六頁）。被害人乙○○因被詐欺而匯款三筆合計
    七萬一千五百元款項，至上揭被告冒名申請丙○○玉山銀行帳戶，亦經被害人乙○○於警訊證述甚詳，且有交易資料查詢單、匯款申請書各一紙在卷足憑（詳警
    卷第三頁背面第八行至十五行、第七、十一頁）。被告於原審供稱：伊於台北將
    其冒丙○○名義在玉山銀行開設帳戶出售，購買帳戶之人表示購買帳戶係用以貸
    款等語（詳原審卷廿四頁）；並於警訊中供稱：伊因經濟狀況不佳，因前述出賣
    丙○○所有中國信託商業銀行帳戶經驗，因認出售帳戶方式既可賺錢，遂如法泡
    製，乃依報紙廣告與不詳年籍李姓成年男子取得聯繫，再持丙○○身分證、偽刻
    木質印章一個，於八十八年九月廿日至玉山銀行台南分行冒丙○○名義開戶，帳
    號0000000000000-號，俟取得存簿及提款卡，即前往台北火車站與該李姓男子接
    洽，取款方式與前次出賣中國信託商業銀行帳戶方式同，亦須由對方試用十至廿
    日，始可取款。惟此次要求須於十月一日給付二萬四千元（詳警卷第二頁六行至
    背面一行），顯見被告因前次出賣丙○○中國信託商業銀行帳戶經驗，認出售帳
    戶有利可圖，始續為上開行為。是被告辯稱不詳年籍李姓男子介紹伊向玉山銀行
    貸款一節，與常情有違。被告確係出賣帳戶供該李姓男子使用，亦堪以認定。
  (三)另被告於出售其冒丙○○名義所設玉山銀行帳戶，明知所出售帳戶存簿、提款卡
    ，僅提供對方使用十至廿日，伊即可申領補發存摺、提款卡方式取回該帳戶使用
    權，應知該不詳姓名男子所稱為辦貸款而購買帳戶，實另有隱情。被告雖辯稱：
    不知帳戶被人利用作為詐欺云云。然一般人至郵局或銀行開設帳戶，並非難事，
    如非屬不法目的，要無收購他人帳戶之必要。被告提供帳戶使用權予不詳姓名之
    他人以交換現金，有幫助他人犯罪之故意，至為灼然。是被告所辯係要委請不詳
    姓名之人代辦貸款，為卸責之詞，不足採信。本件事證已明，被告犯行，堪以認
    定。
三、核被告所為，係犯刑法第三百三十五條第一項侵占罪、第二百十六條、第二百十
    條行使偽造私文書罪、第三百三十九條第一項幫助詐欺罪。又被告偽造丙○○署
    押、盜用丙○○印章、偽造印章行為，屬偽造「金融卡補發申請書」、「金融卡
    領取憑條暨啟用登錄申請書」、「存款戶約定書」、「印鑑卡」、「存摺補領申
    請書」之部分行為，且偽造私文書低度行為，為行使高度行為所吸收，均不另論
    罪。另被告委請不知情之人偽刻「丙○○」印章一顆，為間接正犯。被告一行為
    同時向中國信託商業銀行行使偽造「金融卡補發申請書、金融卡領取憑條，暨啟
    用登錄申請書」（八十八年九月十四日），向玉山銀行行使偽造「存款戶約定書
    、印鑑卡」（八十八年九月廿日）、「存摺補領申請書」二份（八十八年十月一
    日）等私文書，均係一行使行為，同時觸犯構成要件相同罪名，為同種想像競合
    犯，應僅論以行使偽造私文書罪。又被告於八十八年九月十四日偽造丙○○「金
    融卡補發申請書、金融卡領取憑條暨啟用登錄申請書」，復於八十八年九月十四
    日偽造「存款戶約定書、印鑑卡」，再於八十八年九月廿日偽造「存摺補領申請
    書」二份，被告其先後多次行使偽造私文書犯行，時間緊接，所犯構成要件相同
    ，顯係基於概括之犯意反覆為之，為連續犯，應依刑法第五十六條規定以一罪論
    ，並加重其刑。公訴人認該八十八年九月廿日係另行起意，應分論並罰，尚有未
    洽。又被告基於幫助犯意而犯詐欺取財，為幫助犯，依刑法第卅條第二項規定依
    正犯之刑減輕之。又被告所犯侵占罪、連續行使偽造私文書罪及幫助詐欺取財罪
    間，有方法結果牽連關係，為牽連犯，應依刑法第五十五條後段規定，從一重以
    行使偽造私文書罪處斷。
四、原審以被告罪證明確，因予適用刑法第五十六條、第二百十六條、第二百十條、
    第三百三十五條第一項、第三百三十九條第一項、第五十五條、第卅條第二項、
    第二百十九條，罰金罰鍰提高標準條例第一條前段規定，並審酌被告犯罪動機、
    目的、手段、所生危害及犯罪後態度等一切情狀，量處有期徒刑七月，併敘明被
    告偽造丙○○印章一顆雖未扣案，然不能證明已滅失；另丙○○中國信託商業銀
    行「金融卡補發申請書」偽造「丙○○」署押一枚、「金融卡領取憑條暨啟用登
    錄申請書」偽造「丙○○」署押一枚，丙○○玉山商業銀行「存款戶約定書」偽
    造「丙○○」署押一枚、印文二枚，「印鑑卡」偽造「丙○○」署押一枚、印文
    二枚，「存摺補領申請書」二份：其中一份偽造「丙○○」署押一枚、另一份偽
    造「丙○○」署押一枚、印文三枚，係屬刑法第二百十九條偽造印章、印文及署
    押，均應依法宣告沒收。又被告偽造丙○○中國信託商業銀行「金融卡補發申請
    書」、「金融卡領取憑條暨啟用登錄申請書」上「丙○○」之印文各一枚，為被
    告盜用丙○○印章所蓋，尚非偽造之印文，爰不予宣告沒收。本院經核原判決認
    事用法，均無違誤，量刑亦稱妥適。被告上訴意旨，仍執前詞，否認犯罪，並指
    摘原審量刑過重，為無理由，應予駁回。
五、公訴人起訴書固未載及被告於八十八年九月二十日將丙○○之玉山銀行帳戶販賣
    予不詳年籍李姓男子，另犯幫助詐欺罪，及在八十八年十月一日為領取李姓男子
    允諾之二萬四千元價金，另犯行使偽造存摺補領申請書犯行，惟此部分與公訴人
    起訴部分有牽連犯、連續犯之裁判上一罪之關係，應為起訴效力所及，基於審判
    不可分原則，本院自得審究，併予敘明。
據上論斷，應依刑事訴訟法第三百六十八條，判決如主文。
本案經檢察官羅清溪到庭執行職務。
中    華    民    國      九十      年      五      月      十七        日
                                  臺灣高等法院臺南分院刑事第五庭
                                      審判長法官  茆    臺    雲
                                            法官  蔡    長    林
                                            法官  董    武    全
右正本證明與原本無異。
如不服本判決，應於判決送達後十日內向本院提出上訴狀，其未敘述理由者並應於提
出上訴狀後十日內向本院補提理由書（應附繕本)。
                                      法院書記官  黃    全    忠
中    華    民    國      九十      年      五      月      二十九      日
附錄法條：
刑法第二百十六條：行使第二百十條至第二百十五條之文書者，依偽造、變造文書或
                  登載不實事項或使登載不實事項之規定處斷。
刑法第二百十條：偽造、變造私文書，足以生損害於公眾或他人者，處五年以下有期
                徒刑。
刑法第三百三十五條第一項：意圖為自己或第三人不法之所有，而侵占自己持有他人
                          之物者，處五年以下有期徒刑、拘役或科或併科一千元
                          以下罰金。
刑法第三百三十九條第一項：意圖為自己或第三人不法之所有，以詐術使人將本人或
                          第三人之物交付者，處五年以下有期徒刑、拘役或科或
                          併科一千元以下罰金。


司法院資訊處製作；財團法人民間司法改革基金會備份。
